【裁判字號】    96,上,48
【裁判日期】    980331
【裁判案由】    履行契約等
【裁判全文】
臺灣高等法院民事判決                    96年度上字第48號
上  訴  人  日盛印製廠股份有限公司
法定代理人  乙○○
訴訟代理人  丁榮聰律師
被上訴人    橋樑國際貿易開發有限公司
            （原名橋樑印刷機材有限公司）
法定代理人  甲○○
訴訟代理人  郭世昌律師
上列當事人間履行契約等事件，上訴人對於中華民國95年11月20
日台灣台北地方法院94年度訴字第244號第一審判決提起上訴，
本院於98年3月17日言詞辯論終結，判決如下：
    主  文
上訴駁回。
第二審訴訟費用由上訴人負擔。
    事實及理由
一、上訴人聲明：（一）原判決廢棄。（二）被上訴人應給付暨
    裝置「不停機飛達與收紙」之機器配備於機號541252、型號
    Heidelberg CD 102-4之海德堡菊金四色平版印刷機（下稱
    系爭印刷機）。（三）前項給付若不能履行，被上訴人應給
    付上訴人新台幣（下同）338萬2903元及自不能履行日之翌
    日起至清償日止按年利率5％計算之利息。（四）被上訴人
    應給付上訴人1萬2700元及自民國（下同）93年8月11日起至
    清償日止按年利率5％計算之利息。（五）願供擔保，請准
    宣告假執行。
    被上訴人聲明：（一）如主文所示。（二）如受不利之判決
    ，願供擔保請准免為假執行。
二、上訴人起訴主張：被上訴人於93年2月間，與伊簽訂買賣合
    約，以總價歐元52萬元將系爭印刷機出售予伊，惟系爭印刷
    機於93年5月間運抵伊工廠組裝完成後，竟缺少「不停機飛
    達與收紙」之配備。被上訴人應依約給付伊該配備，如被上
    訴人不為給付時，因加裝「不停機收紙」配備須支出188萬1
    704元；又系爭印刷機原廠亦無法加裝「不停機飛達」配備
    ，致伊另受有此部分損害150萬1199元，合計338萬2903元。
    依民法第227條、第359條規定，被上訴人應賠償伊上開損失
    或減少價金。又伊於系爭印刷機保固期間內，因修復收紙台
    關刀瑕疵、風管破裂更換及更換中央幫浦IC板，支出工資共
    計1萬2700元，被上訴人應依買賣合約書第6條約定負責給付
    。爰求為命（一）被上訴人給付暨裝置系爭印刷機「不停機
    飛達與收紙」之機器配備，（二）如前項給付不能履行時，
    被上訴人應給付338萬2903元，及加計自不能履行日翌日起
    至清償日止之法定遲延利息；（三）被上訴人給付1萬2700
    元及自93年8月11日起至清償日止加計法定遲延利息之判決
    。
    被上訴人則以：伊協同上訴人之員工至挪威驗機確認系爭印
    刷機後，於上訴人同意購買系爭印刷機後始返台簽訂買賣契
    約。伊出售並交付上訴人之系爭印刷機，本即不包含「不停
    機飛達與收紙」配備，伊無給付該配備或賠償損害之義務，
    買賣合約書上載有上開配備係伊之員工誤植所致。另上訴人
    並未通知修繕，伊無從得知系爭印刷機有瑕疵，伊無給付工
    資之義務。另上訴人有1％服務費20萬6856元、安裝費24萬
    元，計44萬6856元未付，應予抵銷等語，資為抗辯。
三、兩造不爭執之事實：
    上訴人於93年2月間向被上訴人以總價歐元52萬元購買系爭
    印刷機，系爭印刷機於93年4月27日運抵台灣，並於同年5月
    初完成裝機。
    證據：買賣合約書（見原審卷12-14頁）。
四、關於上訴人主張伊向被上訴人購買之系爭印刷機包含「不停
    機飛達與收紙」配備部分：
（一）經查依兩造所訂系爭買賣合約書第8條約定：「交付之機
      器與甲方（指上訴人）赴挪威所查看之機器同一無誤」（
      見原審卷13頁），足見兩造約定買賣之標的物即被上訴人
      協同上訴人至挪威所檢驗之印刷機。又被上訴人交付上訴
      人之系爭印刷機即為上訴人至挪威檢驗之同一印刷機，且
      上訴人至挪威檢驗之系爭印刷機本即無「不停機飛達與收
      紙」配備等情，業經上訴人公司之技師邱同利到場證述明
      確（見原審卷108頁），經核與被上訴人公司協同上訴人
      至挪威檢測系爭印刷機之員工鄭佳益證述情節相符（見原
      審卷108頁背面），足認系爭印刷機本即不包含「不停機
      飛達與收紙」配備。
（二）雖上訴人主張依兩造所訂買賣合約書第1條約定（見原審
      卷12頁），系爭印刷機應包含「不停機飛達與收紙」配備
      云云。惟查上訴人原係欲以歐元53萬5000元向被上訴人購
      買另一機號「541477」（其餘型號與系爭印刷機相同）之
      印刷機（見原審卷51頁），嗣因該印刷機放置在法國，而
      該國適逢勞工運動，將無限期延緩交付印刷機，經被上訴
      人與上訴人協商後，徵得上訴人同意，始赴挪威檢驗系爭
      印刷機，並決定購買等情，為兩造所不爭執；而系爭買賣
      合約書第8條具體載明「交付之機器與甲方（指上訴人）
      赴挪威所查看之機器同一無誤」（見原審卷13頁），足見
      被上訴人出售並交付之系爭印刷機應以上訴人之員工赴挪
      威檢驗之該台印刷機（包含配備在內）為系爭買賣契約之
      標的，應屬特定物之買賣。又查依台灣海德堡國際股份有
      限公司函復：依據德國原廠回復，系爭機器無法加裝不停
      機飛達裝置，唯一的解決辦法為更換整座印刷機之飛達單
      元（見本院卷64頁）；另按「不停機飛達」係飛達單元之
      1個不停機額外配備，經上開公司人員李智明到場證述在
      卷（見本院卷141頁背面），足見系爭印刷機並不包含「
      不停機飛達與收紙」配備，被上訴人抗辯伊因行政作業疏
      失，致未將買賣合約書上「不停機飛達與收紙」之文字刪
      除，應堪採信。再者，若兩造約定系爭印刷機應配備「不
      停機飛達與收紙」，因上訴人之員工在挪威驗機時即已知
      悉系爭印刷機並未裝置「不停機飛達與收紙」配備，且系
      爭印刷機為中古機器，則兩造就如何裝置「不停機飛達與
      收紙」配備，其零件來源、年份等，理應為協商，始符合
      交易常情，惟兩造之買賣合約，並未就此部分為任何約定
      ，亦無其他口頭、文件就此部分為討論，足見被上訴人抗
      辯本件買賣合約書係誤植「不停機飛達與收紙」所致，應
      屬可採。
（三）依上所述，兩造所訂買賣契約既已特別約明買賣標的物為
      「赴挪威所查看之機器」，則系爭印刷機在挪威經上訴人
      之員工檢驗時本即無「不停機飛達與收紙」配備，此亦為
      上訴人所明知，上訴人執系爭買賣合約書未予刪除之機器
      配備「不停機飛達與收紙」條款，主張系爭印刷機應包含
      「不停機飛達與收紙」配備云云，為不足採；上訴人主張
      被上訴人應依民法第227條規定負債務不履行責任，應屬
      無據。另縱認兩造間之買賣契約包含「不停機飛達與收紙
      」配備，而被上訴人交付之系爭印刷機無上開配備，惟兩
      造於訂約時系爭印刷機本即無「不停機飛達與收紙」配備
      ，則此亦應屬物之瑕疵問題，而上訴人係於93年5月間受
      領系爭印刷機裝機完成（見原審卷第1宗6頁），其於93年
      12月31日始行提起本件訴訟（見原審卷第1宗3頁），已逾
      6個月期間，依民法第365條第1項規定，上訴人亦不得再
      就系爭印刷機主張物之瑕疵而為請求。
五、關於上訴人主張被上訴人應負擔伊修理系爭印刷機所支出之
    工資部分：
（一）經查上訴人主張伊於系爭印刷機保固期間內，因收紙台關
      刀瑕疵修復、風管破裂及更換中央幫浦IC板而支出工資計
      1萬2700元等情，業據其提出維修報告單、收據為證（見
      原審卷22-24頁），為被上訴人所不爭執；惟被上訴人抗
      辯上訴人有服務費、安裝費等計44萬6856元未付，應予抵
      銷等語。
（二）又查上訴人曾催告被上訴人修理上述瑕疵，有律師函可憑
      （見原審卷16頁），而被上訴人未予修理，上訴人因修理
      上述瑕疵所支出之工資，自得請求被上訴人給付。雖其中
      更換中央幫浦IC板支出工資3000元收據（見原審卷24頁）
      記載之收款人陳谷豪為上訴人員工，惟更換中央幫浦IC板
      係屬被上訴人之保固責任，被上訴人有義務修繕，其既經
      催告而怠於修繕，則上訴人自行修理因而支出工資費用，
      被上訴人自應給付，陳谷豪雖為上訴人之員工，惟其並無
      義務為被上訴人履行其保固責任，陳谷豪既為被上訴人修
      理中央幫浦IC，自應給付其報酬。上訴人應得請求被上訴
      人給付其代為支出之工資1萬2700元，惟上訴人自認伊有
      服務費、安裝費等計44萬6856元未付（見原審卷89頁），
      被上訴人為抵銷抗辯，應屬有據，經抵銷後，被上訴人無
      應給付上訴人之金額。
六、綜上所述，上訴人依民法第359條、第227條規定及買賣契約
    約定，請求被上訴人（一）給付暨裝置系爭印刷機「不停機
    飛達與收紙」配備，（二）如前項給付不能時，應給付338
    萬2903元，及加計自不能履行日翌日起至清償日止之法定遲
    延利息；（三）給付1萬2700元及自93年8月11日起至清償日
    止加計法定遲延利息，均為無理由，不應准許。原審為上訴
    人敗訴之判決，並無不合；上訴論旨指摘原判決不當，求予
    廢棄改判，為無理由。
七、兩造其餘之攻擊或防禦方法及未經援用之證據，經本院斟酌
    後，認為均不足以影響本判決之結果，無逐一詳予論駁之必
    要。併此敘明。
八、據上論結，本件上訴為無理由，依民事訴訟法第449條第1項
    、第78條，判決如主文。
中    華    民    國    98    年    3     月    31    日
                  民事第八庭
                        審判長法  官  劉勝吉
                              法  官  滕允潔
                              法  官  鄭威莉
正本係照原本作成。
如不服本判決，應於收受送達後20日內向本院提出上訴書狀，其
未表明上訴理由者，應於提出上訴後20日內向本院補提理由書狀
（均須按他造當事人之人數附繕本）上訴時應提出委任律師或具
有律師資格之人之委任狀；委任有律師資格者，另應附具律師資
格證書及釋明委任人與受任人有民事訴訟法第466條之1第1項但
書或第2項（詳附註）所定關係之釋明文書影本。
中    華    民    國    98    年    3     月    31    日
                              書記官  李垂福
附註：
民事訴訟法第466條之1（第1項、第2項）：
對於第二審判決上訴，上訴人應委任律師為訴訟代理人。但上訴
人或其他法定代理人具有律師資格者，不在此限。
上訴人之配偶、三親等內之血親、二親等內之姻親，或上訴人為
法人、中央或地方機關時，其所屬專任人員具有律師資格並經法
院認為適當者，亦得為第三審訴訟代理人。


司法院資訊處製作；財團法人民間司法改革基金會備份。
